臺灣新北地方法院民事判決
110年度建字第46號
原      告  高度營造有限公司

法定代理人  劉賴偉  
訴訟代理人  劉薰蕙律師
被      告  齊崴營造有限公司

法定代理人  吳振平  
訴訟代理人  吳威廷律師
上列當事人間請求侵權行為損害賠償等事件，經本院於民國111
年8月4日言詞辯論終結，判決如下：
    主  文
原告之訴及假執行之聲請均駁回。
訴訟費用由原告負擔。
    事實及理由
壹、程序部分
    按訴狀送達後，原告不得將原訴變更或追加他訴，但有下列
    各款情形之一者，不在此限：二、請求之基礎事實同一者，
    民事訴訟法第255條第1項但書第2款定有明文。原告起訴時
    依民法第184條第1項前段、第2項前段規定請求被告負侵權
    行為損害賠償責任，以及依兩造間合約約定請求被告負違約
    責任，嗣於訴訟中追加依民法第184條第1項後段、第280條
    第281條規定請求被告負連帶債務人之內部分擔責任（見本
    院卷一第471頁），核乃基於被告承攬施作工程導致鄰損賠
    償事件之同一基礎事實，與前開規定相符，應予准許。
貳、實體部分
一、原告起訴主張：
  ㈠緣訴外人金安年建設股份有限公司（下稱金安年公司）於民
    國107年取得「107建字第0010號」建築執照，於107年5月14
    日在臺北市○○區○○段○○段000○0地號土地上開工（下稱系爭
    工程），系爭工程委由原告擔任承造人，原告於107年2月間
    將系爭工程中「連續壁工程」交由被告承攬施作，又於107
    年9月間將「安全支撐工程」交由被告承攬施作。於被告承
    攬施作後，如起訴狀附表一所示18戶鄰近住戶多次向金安年
    公司表示渠等之房屋出現不少裂縫等鄰損之情形，經多次協
    調不成，由其中之一住戶劉志義於108年4月22日申請台北市
    土木技師公會作成文號「北土技字第1093000174號」鄰房損
    害修復安全鑑定報告（下稱第一階段鑑定報告），又於109
    年6月5日經台北市土木技師公會作成文號「北土技字第1092
    001024號」鄰房損害修復安全補充鑑定報告（下稱第二階段
    報告），依上開鑑定報告，鄰房損害之項目為「建物高程下
    陷6公分、向工地傾斜率超過1/200，以及結構體及其裝修裂
    縫」，並列出18住戶之房屋修復金額、租金補助及搬遷費用
    等。嗣後，金安年公司不斷與18戶住戶協商，仍無法達成共
    識，金安年公司不得已依照臺北市建築施工鄰損事件爭議處
    理規則第5條第1項第3款規定，向臺北市都市發展局申請代
    為協調處理2次，仍無法達成協議，再依前開鑑定報告鑑定
    之修復金額、租金補助及搬遷費用，將上開賠償金清償提存
    於臺灣臺北地方法院（下稱臺北地院），由18戶住戶領取賠
    償金額完畢。
  ㈡對於第一、二階段鑑定報告所鑑定之18戶住戶鄰損情形，金
    安年公司委請原告申請鑑定受損害之原因，由社團法人臺灣
    省土木技師公會於110年5月24日做成文號「110省土技字第2
    812號」鑑定報告（下稱鄰損成因鑑定報告），經鑑定為「
    地下各層樓版澆置完成濕治滿七日以上時，且於各層樓版開
    口施作水平回撐，始可拆除該樓層支撐。」、「經查地下室
    各層樓支撐拆除時間，均於樓層版灌漿完成後第1日或第2日
    起即開始拆除支撐，未依上項結構圖說支撐拆除規定辦理」
    、「造成鄰房損害之主要施工項目，為支撐工程過早拆除造
    成，未依據結構圖說濕治養護7天後才能開始拆除」、「連
    續壁工程亦為造成鄰房基礎土壤疏鬆原因之一」，並建議採
    用「因誰而起，由誰負擔」之原則，作為後續建商、營造廠
    、專業協力廠商之間，損害賠償金額分擔之計算標準。而被
    告承攬施作系爭工程之連續壁、安全支撐工程時，確實未依
    兩造連續壁、安全支撐工程契約附件八「施工圖說」圖號「
    S6-2安全支撐剖面詳圖」（下稱系爭S6-2圖面）所載說明之
    「三、開挖步驟：2.FS版與B3F樓版澆置完成濕治滿七日以
    上時，且於B3F樓版開口施作水平回撐，始可拆除第三檔支
    撐…」等開挖步驟施作，導致18戶住戶受有損害。此外，依
    照系爭S6-2圖面所載說明之第3條第3項「承包商對本工程擋
    土系統及開挖施工之安全性應負完全責任，任何因開挖施工
    ，所導致本工程及鄰房、道路之損害，均由承包商負責。」
    ，以及附件八「施工圖說」圖號「S8-1基地外側連續壁配筋
    圖」（下稱系爭S8-1圖面）所載註記第1條「本設計圖依據
    鑽探報告設計，承包商於施工前，應依本設計圖所示原則另
    送施工詳圖及施工計畫書，經甲方工程師同意後施工，承包
    商並應對本工程安全措施及鄰房、道路之安全負完全責任，
    有關施工中可能發生之狀況及預防補救措施，承包商應就現
    場狀況提出妥善之施工計畫，檢送工地主管工程司核可後施
    工，任何施工所導致人員、鄰房、道路損害均由承包商負全
    責，不因甲方之同意而減免承包商應負之責任。」等約定，
    被告確實應對其施工致鄰房之損害，負擔全部責任。
  ㈢被告因系爭工程未能依照施工圖說施工，且其施工如有妨礙
    鄰房之安全者，應立即作必要之措施，以防止損害於鄰房，
    惟被告仍怠於防患，以致於被告進行「連續壁」、「安全支
    撐」工程時，導致18戶鄰房受有損害，自屬有過失，應由被
    告負擔最終、完全之損害賠償責任，而18戶住戶因此向金安
    年公司求償1,391萬2,851元，經金安年公司提存、受損戶領
    取賠償金額完畢，金安年公司已將其對被告之損害賠償請求
    權讓與原告，並於110年7月30日以存證信函將債權讓與之事
    實通知被告，故原告得依民法第184條第1項前段、後段、第
    2項前段、建築法第69條前段規定，請求被告負侵權行為之
    損害賠償責任，亦得依系爭S6-2、S8-1圖面約定，請求被告
    應就其施工致鄰房之損害負擔全部責任；另依民法第280條
    、第281條連帶債務人之內部分擔責任規定，向應負最終、
    完全責任之被告請求給付1,391萬2,851元，並請求法院擇一
    為有利於原告之判決等語。
  ㈣並聲明：⒈被告應給付原告1,391萬2,851元，及自起訴狀繕本
    送達翌日起至清償日止，按週年利率5%計算之利息。⒉願供
    擔保，請准宣告假執行。
二、被告則以：
  ㈠金安年公司自任起造人領得系爭工程之建築執照，故金安年
    公司出資興建房屋為房屋所有權人，並就基地有使用權源，
    自為土地利用人，其於開掘土地建築時，即負有民法第794
    條所定之防免義務，不因是否由他人承攬而免其義務。況金
    安年公司既為系爭工程之定作人、起造人，本屬建築法第69
    條之防免義務主體，而系爭工程為興建高樓層建物，其挖土
    施工足以動搖損壞鄰地房屋，為一般人皆知之事，故定作人
    委託建築師設計及交付承攬人施工時，均應注意建築師及承
    攬人之能力，並應注意工程之進行安全，如怠於此項注意即
    為定作有過失，此亦為建築法第26條立法目的之原意。金安
    年公司既為建設公司，自有充分之能力就興建房屋之過程進
    行指揮及監督，竟於施工過程中，違反注意義務而怠於注意
    ，致鄰戶所有之房屋受有損害，已違保護他人之法律，本應
    依民法第184條第2項負侵權行為損害賠償責任。職故，賠償
    因系爭工程造成之鄰損既為金安年公司之法定責任，足見其
    並未因此受有損害，不得依民法第184條第1項前段規定，向
    被告請求已賠償鄰戶之1,391萬2,851元。退步言之，金安年
    公司因為賠償18戶住戶鄰損受有財產上之損害，此乃獨立於
    原告人身權或所有權以外而直接遭受之財產上之不利益，而
    非因人身權或物權等既存法律體系明認之權利被侵害所伴隨
    衍生之損害，核屬於學說上所稱之純粹經濟上之損失或純粹
    財產上之損害，金安年公司自不得依民法第184條第1項前段
    規定請求損害賠償。另金安年公司為系爭工程之起造人，非
    為鄰地所有人，並非建築法第69條前段規定所欲保護之對象
    ，所請求賠償之財產上損害亦非該法令所欲保護之生命、身
    體、健康或財產上之權益，金安年公司不得依民法第184條
    第2項規定請求損害賠償。是金安年公司與被告間並無侵權
    行為之法律關係存在，並無債權可讓與原告，故原告依侵權
    行為之法律關係請求被告賠償，顯於法無據。
  ㈡又原告並未舉證被告與金安年公司負連帶責任，當無適用民
    法第281條第1項規定之餘地，退步言之，金安年公司所為之
    提存並非屬清償提存，提存總額亦非18戶住戶之實際損害額
    或施工方應賠償之金額，無民法第281條第1項規定之適用。
    再退步言之，18戶住戶最遲已於109年2月4日經第一階段鑑
    定報告知悉金安年公司、兩造為鄰損事件之侵權行為人，然
    迄今均未對金安年公司或兩造請求或另案提起訴訟，依民法
    第197條第1項前段規定，18戶住戶對被告侵權行為損害賠償
    請求權之2年消滅時效業已完成。又被告對於18戶住戶免責
    原因係因時效抗辯，而非因金安年公司之清償致同免責任，
    故依民法第276條第1項、第2項規定，金安年公司無從援引
    民法第280條、第281條第1項規定，就其提存之金額向被告
    求償。另原告並未舉證被告係故意以悖於善良風俗之方法加
    損害於原告或金安年公司、原告或金安年公司受有損害，且
    原告主張之原因事實係被告侵害18戶住戶財產，原告或金安
    年公司並非侵權行為損害賠償請求權人，其依民法第184條
    第1項後段規定請求，亦難認當事人適格。原告為系爭工程
    承造人，又自承受讓損害賠償請求權之債權，依民法第344
    條關於混同規定，因損害賠償債權債務同歸原告，其債之關
    當已消滅，原告更無債權得向被告請求。
  ㈢系爭S6-2、S8-1圖面約定乃被告應對18戶住戶鄰損負損害賠
    償責任，原告以自己名義要求被告賠償，已屬原告不適格。
    退步言之，原告得依前開約定請求被告負債務不履行之損害
    賠償責任，原告自應就其因被告不履行債務而受有損害乙節
    負舉證責任，然金安年公司已賠償18戶住戶損害，且金安年
    公司不但未向身為承造人之原告請求賠償，更反將渠等所謂
    對於被告之損害賠償請求權讓與原告，足徵原告並未受有損
    害，當不得請求被告負債務不履行之損害賠償責任。再退步
    言之，被告於107年11、12月間陸續完成地下1至3層安全支
    撐之施作，後原告於108年1月初自行或委由他廠商甫進行樓
    版灌漿工程後，旋要求被告於灌漿後翌日進行安全支撐之拆
    除作業，被告乃向原告告知依施工圖說需混凝土澆置完成後
    滿7日以上始可拆除，倘不足7日恐致樓版變形、龜裂。詎料
    ，原告對此不予理會，仍強令被告應依指示辦理，被告迫於
    如不拆除恐需支付逾期罰款或遭縮減、苛扣工程款之情形，
    於取得原告所屬負責系爭工程之工地主任李謹君之「自述書
    」後，只得依原告指示分別拆除各樓層之安全支撐，難謂被
    告對於過早拆除支撐乙節有何可歸責之事由。況且，被告亦
    於108年1月30日正式發函原告說明樓版變形、龜裂等問題，
    須由原告自行吸收衍生相關費用。而18戶住戶多次向金安年
    公司表示渠等房屋出現裂縫，經多次協商不成，由其中住戶
    申請第一階段鑑定，而金安年公司與原告既為同一負責人，
    亦徵原告早於108年4月22日前即已知悉系爭工程恐有造成鄰
    損之情形。而原告已於108年4月15日將系爭工程之保留款退
    還被告，倘若原告真認為安全支撐有造成鄰損之虞係可歸責
    於被告之事由所致，豈有可能於知悉鄰損後不要求被告改正
    、重作，反逕為保留款之給付？反徵被告拆除支撐之時點確
    實係受原告指示而為，不具可歸責之事由等語，資為抗辯。
  ㈢並聲明：⒈如主文第1項所示。⒉如受不利判決，願供擔保免為
    假執行。
三、本院之判斷：
　　原告主張系爭工程之連續壁、安全支撐工程係由被告承攬施
    作，因被告未依系爭S6-2圖面約定於樓版澆置完成滿7日以
    上方可拆除支撐，拆除時間過早導致18戶鄰房受有損害，金
    安年公司業已提存1,391萬2,851元，並經18戶住戶領取完畢
    ，金安年公司並將其對被告之債權讓與原告，原告得依侵權
    行為、連帶債務人之內部求償、系爭S6-2、8-1圖面約定請
    求被告賠償等語。被告固未否認提早拆除支撐導致18戶鄰房
    受有損害，金安年公司因而為18戶住戶提存1,391萬2,851元
    等事實，然就其應否對原告負賠償責任，則以前揭情詞置辯
    。是本件兩造爭執所在厥為：㈠原告是否得請求被告負侵權
    行為損害賠償責任？抑或共同侵權行為人之內部分擔責任？
    ㈡原告得否請求被告依系爭S6-2、S8-1圖面約定負損害賠償
    責任？經查：
　㈠關於侵權行為責任、連帶債務人內部責任部分：
　⒈原告主張系爭工程乃由金安年公司擔任起造人，原告擔任承
    造人，原告則將其中連續壁、安全支撐工程交由被告施作等
    語，業據其提出系爭工程之建築工程勘驗申報書、兩造簽立
    之連續壁、安全支撐工程合約書（見本院卷一第35頁至第15
    9頁），且為被告所不爭執，堪認屬實。又兩造簽訂前開工
    程合約書之系爭S6-2圖面記載：「三、開挖步驟…2.其開挖
    步驟如下：⑴FS版（GL-11.35m）與B3F樓版（GL-10.05m）澆
    置完成濕治滿七日以上時，且於B3F樓版開口施作水平回撐
    ，始可拆除第三檔支撐。B2樓版（GL-6.90m）澆置完成濕治
    滿七日以上時。且於B2F樓版開口施作水平回撐，始可拆除
    第二檔之支撐。B1F樓版（GL-3.75m）澆置完成濕治滿七日
    以上時，且於B1F樓版開口施作水平回撐，始可拆除第一檔
    之支撐。」（見本院卷一第93頁），然被告實際施作時，B3
    樓版於108年1月4日灌漿後，於108年1月6日即拆除第3層支
    撐；B2樓版於108年1月16日灌漿後，於108年1月17日即拆除
    第2層支撐；B1樓版於108年1月29日灌漿後，於108年1月31
    日即拆除第1層支撐，前開支撐過早拆除造成灌漿樓層之混
    凝土強度尚未發揮，且連續壁工程亦造成鄰房基礎土壤疏鬆
    ，均為18戶鄰房發生損害之原因等情，亦有鄰損成因鑑定報
    告在卷可稽（見170頁至第174頁），並為被告所不爭執，故
    18戶住戶之房屋因被告承攬施作之連續壁、安全支撐工程導
    致損害，應屬明確。　　
　⒉按因故意或過失，不法侵害他人之權利者，負損害賠償責任
    。故意以背於善良風俗之方法，加損害於他人者亦同；違反
    保護他人之法律，致生損害於他人者，負賠償責任。但能證
    明其行為無過失者，不在此限；數人共同不法侵害他人之權
    利者，連帶負損害賠償責任；數人負同一債務，明示對於債
    權人各負全部給付之責任者，為連帶債務；無前項之明示時
    ，連帶債務之成立，以法律有規定者為限；連帶債務人相互
    間，除法律另有規定或契約另有訂定外，應平均分擔義務。
    但因債務人中之一人應單獨負責之事由所致之損害及支付之
    費用，由該債務人負擔，民法第184條第1項前段、後段、第
    2項、第185條第1項前段、第272條、第280條定有明文。又
    按建築物在施工中，鄰接其他建築物施行挖土工程時，對該
    鄰接建築物應視需要作防護其傾斜或倒壞之措施；違反第六
    十三條至第六十九條及第八十四條各條規定之一者，除勒令
    停工外，並各處承造人、監造人或拆除人六千元以上三萬元
    以下罰鍰；其起造人亦有責任時，得處以相同金額之罰鍰，
    建築法第69條前段、第89條亦有明文，可知無論承造人或起
    造人皆有防免鄰房受損之義務（最高法院92年度台上字第20
    99號判決意旨參照）。茲就原告之請求權基礎分述如下：
　⑴民法第184條第1項前段、後段、第2項部分：
　　原告固主張被告未依照圖說施工，且其施工如有妨礙鄰房安
    全，應立即作必要之措施，以防止損害發生，被告怠於防患
    導致18戶鄰房受有損害，自屬有過失，被告違反民法第184
    條第1項前段、後段、第2項及建築法第69條前段規定，18戶
    住戶因此對金安年公司求償1,391萬2,851元，金安年公司提
    存、18戶住戶領取金額後，金安年公司受有前開財產上損害
    ，金安年公司業將該債權讓與原告，被告應對原告負損害賠
    償責任等語，雖提出臺北地院提存書、債權讓與契約書及存
    證信函及郵件回執、臺灣新竹地方法院提存所110年7月7日1
    10存221字第020977號函文、臺北地院提存所110年8月12日
    （110）存勇字第385至401、459號函文等件為佐（見本院卷
    一第335頁至第376頁、第407頁至第415頁）。然系爭工程乃
    由金安年公司擔任起造人、原告擔任承造人乙節，如前所述
    ，故金安年公司、原告依照建築法第69條前段規定，亦有防
    免鄰損發生之義務，不因系爭工程由原告實際承作，原告並
    將其中連續壁、安全支撐工程轉包予被告，即免除其等應負
    之防免義務，故對於受有鄰損之18戶住戶而言，金安年公司
    、原告及被告均為其等所受損害之共同侵權行為人，應負連
    帶之損害賠償責任，金安年公司賠償18戶住戶鄰損乃履行其
    連帶債務之損害賠償責任，並非財產權或利益遭受被告過失
    、故意以背於善良風俗之方法，或違反建築法前開規定之侵
    權行為所侵害，則金安年公司對被告既無侵權行為損害賠償
    債權，原告主張其受讓金安年公司對被告之侵權行為損害賠
    償債權，而據此請求被告賠償金安年公司賠償18戶住戶共計
    1,391萬2,851元，即於法不合，並非有據。
　⑵民法第280條、第281條部分：
  ①原告主張其與金安年公司、被告對系爭工程造成18戶鄰損負
    擔連帶損害賠償責任，而應由施作連續壁、安全支撐工程之
    被告負擔最終、完全之損害賠償責任，金安年公司已代為履
    行賠償、清償，並將對被告之債權讓與原告，原告得依連帶
    債務內部求償規定，請求被告負連帶債務人之內部分擔責任
    等語，被告既未否認提早拆除支撐為18戶鄰房發生損害之原
    因，惟抗辯其係依原告之指示而拆除支撐等語，依民事訴訟
    法第277條前段規定，應由被告就其係經原告指示而拆除支
    撐之有利事實負舉證責任。
　②而查，證人即原告前員工李謹君於本院證稱：我在原告任職4
    年，從104年6月底到108年6月，系爭工程圖說提到要滿7日
    以上才可拆除支撐，這是一般工程的要求，沒有滿7日就拆
    除，原因是老闆指示要在灌漿後隔天就拆除支撐架，我們有
    跟老闆建議至少等到第3天再拆除，老闆還是要我們隔天就
    拆除，但我還是有再延1天才拆除，我自己的瞭解老闆要求
    速度要快，我知道被告有針對提前拆除支撐架的事情發備忘
    錄給原告，因為被告在工地的吳主任有跟我提過等語（見本
    院卷一第554頁至第556頁），本院審酌證人李謹君於系爭工
    程期間擔任經理，有證人李謹君於兩造間簽訂之連續壁工程
    封面「經理」欄位簽名可稽（見本院卷一第37頁），可知其
    實際參與系爭工程，而系爭工程之地下各層灌漿、拆除支撐
    時點，原告於系爭工程進行期間均有紀錄，甚至於108年1月
    5日施工日誌記載「配合明日拆支撐」等語，此見鄰損成因
    鑑定報告內所附施工照片及施工日誌即明（見本院卷一第27
    5頁至第281頁、第325頁至第334頁），顯見原告就系爭工程
    之支撐拆除時間乃全程掌握，則若被告支撐拆除時點早於灌
    漿後7日，原告應無不知之理，原告猶容任被告將支撐拆除
    ，自係經原告事先同意方能為之，故證人李謹君證述支撐拆
    除時點係經原告法定代理人之指示等語，除為其個人親身經
    歷外，亦與常理相符，而為可採。
　③原告雖稱證人李謹君在原告任職期間表現不佳，甚至於上班
    時間飲用含有酒精性飲料，而遭原告資遣，證人李謹君因此
    懷恨在心，有故意不實捏造之意圖，且施工日誌僅有108年1
    月5日記載配合明日拆除支撐（指第3層支撐），其餘第1、2
    層支撐並未如上之記載，原告並不知悉被告未依據圖說時間
    拆除支撐云云。然證人李謹君於本院亦證稱其110年間尚有
    向原告法定代理人表示希望可以回去任職，惟遭拒絕等語（
    見本院卷一第560頁），倘若證人李謹君對遭原告資遣係有
    不滿，理當無意願再度任職原告，甚且於本院作證時應為對
    原告有利之證詞，以提高原告再次僱用證人李謹君之可能性
    ，故難以此認定證人李謹君有虛偽證述之動機存在。又系爭
    工程之施工日誌係由原告填寫並保管，原告稱其不知悉被告
    提早拆除支撐，已非合理，且原告為系爭工程之承造人，實
    際負責系爭工程之興建，原告竟未於被告提早拆除支撐時提
    出任何異議，甚且於108年1月5日施工日誌記載「配合」明
    日拆除支撐等內容，均足徵原告就系爭工程之支撐拆除時點
    係充分知悉並事先同意，故原告前開主張與事實不符，並無
    足採。
　④又原告主張系爭工程為原告自地自建，並無任何工期趕工問
    題，不可能無端指示被告提前拆除支撐，被告就系爭工程之
    支撐係向他人承租，被告係為節省租金而提前拆除支撐云云
    。然原告縱無工期壓力，亦非無為盡早完工以對外銷售而趕
    工之可能，證人李謹君於本院亦證稱：我剛進公司是當工地
    主任，當時老闆就有說他進度會這麼趕，是因為使用執照下
    來，大錢才會進來等語（見本院卷一第558頁），難憑此謂
    原告無指示被告提前拆除支撐之可能。又被告向原告承攬施
    作系爭工程之安全支撐，其合約金額已含支撐之租金，此觀
    合約項目明細表可知（見本院卷一第111頁），故安全支撐
    之租金實際上係由原告負擔，被告實無為節省租金而提前拆
    除之必要，原告前開主張，應無可採。　
　⑤至於被告抗辯已寄發108年1月30日齊美仁段0000000-00號備
    忘錄予原告，通知因原告經理李謹君告知提前拆除支撐，恐
    導致樓版變形、龜裂，因此衍生之相關費用需由原告自行吸
    收等語，並提出該備忘錄為佐（見本院卷一第445頁），原
    告雖否認收受前開備忘錄，且證人即原告職員黃涵汝、張容
    青均證稱沒有看過該備忘錄等語（見本院卷二第35頁、第55
    頁），惟證人黃涵汝、張容青分別為原告之主辦會計、工務
    助理，並非實際處理原告信件之承辦人員，且證人黃涵汝證
    稱：廠商請款資料就交給工務助理，無法從外觀判斷之信件
    就放在原告法定代理人桌上，由原告法定代理人處理等情（
    見本院卷二第34頁至第35頁、第54頁），可知原告法定代理
    人並非無直接處理公司信件之情形，故尚無從以證人黃涵汝
    、張容青之證詞認定被告並無寄發該備忘錄。況無論被告有
    無寄發前開備忘錄予原告，均無從推翻原告知悉被告提前拆
    除支撐之事實，仍難為有利於原告之認定。
　⑥再鄰損成因鑑定報告固認定連續壁工程亦為造成鄰房基礎土
    壤疏鬆原因之一，然此非18戶鄰房發生損害之主要原因，且
    被告就連續壁工程有何未依約定或規定施作之情事，並未見
    原告具體說明，自難認應由被告負完全、最終責任。是以，
    被告抗辯其係因原告指示而提早拆除支撐，因此導致18戶住
    戶鄰損乃不可歸責於被告，為屬可採，故原告依民法第280
    條、第281條規定請求被告應負連帶債務內部最終、完全責
    任，而應賠償其1,391萬2,851元，則非有據。
　㈡關於兩造約定部分：
　  原告主張系爭S6-2圖面說明三、3.約定：「承包商對本工程
    擋土系統及開挖施工之安全性應負完全責任，任何因開挖施
    工，所導致本工程及鄰房、道路之損害，均由承包商負全責
    。」、系爭S8-1圖面註1.約定：「本設計圖依據鑽探報告設
    計，承包商於施工前，應依本設計圖所示原則另送施工詳圖
    及施工計畫書，經甲方工程師同意後施工，承包商並應對本
    工程安全措施及鄰房、道路之安全負完全責任，有關施工中
    可能發生之狀況及預防補救措施，承包商應就現場狀況提出
    妥善之施工計畫，檢送工地主管工程司核可後施工，任何施
    工所導致人員、鄰房、道路損害均由承包商負全責，不因甲
    方之同意而減免承包商應負之責任。」（見本院卷一第93頁
    、第95頁），被告應對其施工致鄰房損害負擔全部責任云云
    。然前開約定乃存在兩造之間，縱認被告應依前開約定對原
    告之損害負責，惟原告實際上並未經18戶住戶求償，亦未賠
    償任何金額予18戶住戶，並無受有任何損害，自無得請求被
    告負責，故原告此部分請求，仍屬無據。
四、綜上所述，原告對被告並無侵權行為損害賠償債權，亦不得
    請求被告負擔連帶債務人之內部責任，且原告並未實際受有
    損害，不得依系爭S6-2、S8-1圖面約定請求被告負責。從而
    ，原告依民法第184條第1項前段、後段、第2項、第280條、
    第281條及系爭S6-2、S8-1圖面約定請求被告給付1,391萬2,
    851元及法定遲延利息，為無理由，應予駁回。又原告之訴
    既經駁回，其假執行之聲請亦失所附麗，應併予駁回。
五、本件事證已臻明確，兩造其餘之主張、陳述暨攻擊防禦方法
    與證據，經本院斟酌後，認與本件判決結果已不生影響，故
    不一一加予論述，附此敘明。
六、據上論結，原告之訴為無理由，依民事訴訟法第78條，判決
    如主文。
中　　華　　民　　國　　111 　年　　9 　　月　　8 　　日
                  民事第四庭    法　官　莊佩頴
以上正本係照原本作成
如對本判決上訴，須於判決送達後20日內向本院提出上訴狀。如
委任律師提起上訴者，應一併繳納上訴審裁判費。
中　　華　　民　　國　　111 　年　　9 　　月　　8 　　日
                            書記官　李瑞芝